【裁判字號】    98,訴,1861
【裁判日期】    981130
【裁判案由】    違反毒品危害防制條例
【裁判全文】
臺灣彰化地方法院刑事判決  98年度訴字第1861號
公  訴  人  臺灣彰化地方法院檢察署檢察官
被      告  甲○○
上列被告因違反毒品危害防制條例案件，經檢察官提起公訴（98
年度毒偵字第1889、1950號），於本院準備程序中，被告就被訴
事實為有罪之陳述，經合議庭裁定改行簡式審判程序，本院判決
如下：
    主  文
甲○○施用第一級毒品，累犯，處有期徒刑玖月。扣案之注射針
筒壹支沒收。又施用第一級毒品，累犯，處有期徒刑玖月。扣案
之注射針筒壹支沒收。應執行有期徒刑壹年肆月，扣案之注射針
筒貳支均沒收。
    事  實
一、甲○○前於民國91年間，因施用毒品案件，經觀察、勒戒後
    ，認有繼續施用毒品之傾向，經國防部南部地方軍事法院檢
    察署檢察官聲請強制戒治處分及提起公訴；強制戒治部分經
    國防部南部地方軍事法院裁定令入戒治處所執行強制戒治處
    分，並於92年6月4日執行完畢；起訴部分，經上開軍事法院
    於91年11月29日以91年度和審字第559號判處有期徒刑8月確
    定，其經入監服刑，於93年2月4日執行完畢。復於96年間，
    因竊盜案件，經本院以96年度易字第439號判處有期徒刑7月
    確定(第1案)；另因施用毒品案件，經本院以96年度訴字第
    1002號各判處有期徒刑7月（共5罪），應執行有期徒刑2 年
    4月確定(第2案)；復因竊盜案件，經本院96年易字第626 號
    各判處有期徒刑7月（共5罪），應執行有期徒刑1年10月確
    定(第3案)；再因竊盜案件，經本院以96年度訴字第879號判
    處拘役30日(第4案)；又因竊盜案件，經本院以96年度訴字
    第969號判處拘役60日(第5案)；更因施用毒品案件，經本院
    以96年度訴字第1158號判處有期徒刑7月確定(第6案)；嗣上
    開第1、2、3、4案，分別減刑為有期徒刑3月15日、3月15
    日(共5罪)、3月15日(共5罪)、拘役15日，且第1至3案減刑
    後與第6案定應執行刑為有期徒刑2年2月確定；第4案減刑後
    與第5案定應執行刑拘役70日確定。其經入監執行後，甫於
    98年6月30日縮短刑期執行完畢。
二、其猶未戒除毒癮，分別基於施用第一級毒品海洛因之犯意，
    於下列時、地施用第一級毒品海洛因之犯行：
    (1)於98年8月19日13時許，在彰化縣埔心鄉○○村○○路「
      武聖宮」男用廁所，將海洛因置入針筒內摻水稀釋後，再
      以針筒注射血管之方式，施用第一級毒品海洛因1次後，
      即為警在上址「武聖宮」男用廁所門口外查獲，並在上址
      男用廁所內，扣得其已使用過之注射針筒1支。
    (2)於98年8月23日15時許，於上址「武聖宮」男用廁所，將
      海洛因置入針筒內摻水稀釋後，再以針筒注射血管之方式
      ，施用第一級毒品海洛因1次，其後於同年月26日17時5分
      許，為警持本院核發之搜索票，在其位於彰化縣埔心鄉○
      ○路○段391號處所執行搜索，扣得其已使用過之注射針筒
      1支。
    嗣均經員警徵得其同意採集其尿液送驗結果，均呈可待因、
    嗎啡陽性反應，而查獲上情。
三、案經彰化縣警察局溪湖分局及員林分局報請臺灣彰化地方法
    院檢察署檢察官偵查起訴。
    理  由
一、按除被告所犯為死刑、無期徒刑、最輕本刑為3 年以上有期
    徒刑之罪或高等法院管轄第1 審案件者外，於前條第1 項程
    序進行中，被告先就被訴事實為有罪之陳述時，審判長得告
    知被告簡式審判程序之旨，並聽取當事人、代理人、辯護人
    及輔佐人之意見後，裁定進行簡式審判程序；除簡式審判程
    序及簡易程序案件外，第1 審應行合議審判，刑事訴訟法第
    273 條之1 第1 項、第284 條之1 分別定有明文。本件被告
    甲○○所涉係死刑、無期徒刑、最輕本刑為3 年以上有期徒
    刑之罪或高等法院管轄第1 審案件以外之罪，並於本院行準
    備程序時就被訴事實為有罪之陳述，本院合議庭依前揭規定
    ，經評議結果，裁定改由受命法官獨任行簡式審判程序。
二、查上開犯罪事實，業據被告甲○○於警詢、偵訊及本院審理
    中均坦承不諱，且被告尿液經送驗結果確呈可待因、嗎啡陽
    性反應，此有被告接受尿液採集驗同意書、彰化縣警察局員
    林分局及溪湖分局之委託檢驗尿液代號與真實姓名對照認證
    單、詮昕科技股份有限公司於98年8月27日、98年9月8日出
    具之濫用藥物尿液檢驗報告等件附卷可稽，此外復有本院搜
    索票、彰化縣警察局溪湖分局、員林分局之搜索扣押筆錄、
    扣押物品目錄表各1份及扣案之針筒二支在卷可考。據上，
    足徵被告之自白與事實相符，堪以採信。本件事證明確，被
    告上開犯行洵堪認定。
三、按施用第一、二級毒品為犯罪行為，毒品危害防制條例第10
    條定有處罰明文。故施用第一、二級毒品者，依前揭規定本
    應科以刑罰，惟基於刑事政策，對合於一定條件之施用者，
    則依同條例第20條、第23條之規定，施以觀察、勒戒及強制
    戒治之保安處分。又毒品危害防制條例於92年7月9日修正公
    布，自93年1月9日施行，其中第20條、第23條將施用毒品之
    刑事處遇程序，區分為「初犯」及「5年內再犯」、「5 年
    後再犯」。依其立法理由之說明：「初犯」，經觀察、勒戒
    或強制戒治後，應為不起訴處分或不付審理之裁定；經觀察
    、勒戒或強制戒治執行完畢釋放後，「5年內再犯」者，因
    其再犯率甚高，原實施之觀察、勒戒及強制戒治既已無法收
    其實效，爰依法追訴或裁定交付審理。至於經觀察、勒戒或
    強制戒治執行完畢釋放後，「5年後再犯」者，前所實施之
    觀察、勒戒或強制戒治已足以遮斷其施用毒品之毒癮，為期
    自新及協助其斷除毒癮，仍適用「初犯」規定，先經觀察、
    勒戒或強制戒治之程序。從而依修正後之規定，僅限於「初
    犯」及「5年後再犯」二種情形，始應先經觀察、勒戒或強
    制戒治程序。倘被告於5年內已再犯，經依法追訴處罰，縱
    其第3次（或第3次以上）再度施用毒品之時間，在初犯經觀
    察、勒戒或強制戒治執行完畢釋放5年以後，已不合於「5年
    後再犯」之規定，且因已於「5年內再犯」，顯見其再犯率
    甚高，原實施觀察、勒戒或強制戒治，已無法收其實效，即
    應依該條例第10條處罰。至於第3次（或第3次以上）施用毒
    品之時間，是否宜有期間限制？以多久為適宜？則分屬刑事
    政策、專門醫學之範圍，非審判機關所能決定，有待循立法
    途徑解決（最高法院97年度第5次刑事庭會議決議及97年度
    臺非字第348、390、405、406、423號判決意旨參照）。查
    本案被告有如犯罪事實欄所述於觀察、勒戒及強制戒治執行
    完畢之事實，此有臺灣彰化地方法院檢察署刑案資料查註紀
    錄表及臺灣高等法院被告前案紀錄表各1份在卷可考。本案
    被告再犯施用第一級毒品犯行，按諸前揭說明，即與5年後
    再犯之情形有別，自應逕行追訴。
四、核被告甲○○所為，均係犯毒品危害防制條例第10條第1項
    之施用第一級毒品罪。被告持有第一級毒品進而施用，其持
    有第一級毒品之低度行為，應為其施用第一級毒品之高度行
    為吸收，不另論罪。又被告有上開犯罪事實欄所載之前科紀
    錄，有臺灣高等法院被告前案紀錄表、臺灣彰化地方法院檢
    察署刑案資料查註紀錄表1份在卷可憑，其於有期徒刑執行
    完畢後，5年內故意再犯本件有期徒刑以上之罪，為累犯，
    均應依刑法第47條第1項之規定加重其刑。爰審酌被告之品
    行、犯罪之動機、目的、施用毒品係自戕身心，且曾因施用
    毒品而送觀察、勒戒執行處分與追訴處罰，又犯本件毒品案
    件，顯見其決心不足，暨其犯後尚知坦承犯行等一切情狀，
    量處如主文所示之刑。至扣案之注射針筒2支，均係被告所
    有，且分別供施用第1級毒品海洛因所用之物，業經被告供
    明在卷，均依刑法第38條第1項第2款之規定，均宣告沒收，
    併此敘明。
據上論斷，應依刑事訴訟法第273條之1第1項、第299條第1項前
段，毒品危害防制條例第10條第1項，刑法第11條前段、第47條
第1項、第38條第1項第2款、第51條第5款，判決如主文。
本案經檢察官蕭有宏到庭執行職務。
中    華    民    國    98    年    11     月   30    日
                  刑事第六庭       法  官  張德寬
以上正本證明與原本無異。
如不服本判決應於收受判決後10日內向本院提出上訴書狀，並
應敘述具體理由。其未敘述上訴理由者，應於上訴期間屆滿後
20日內向本院補提理由書(均須按他造當事人之人數附繕本)
「切勿逕送上級法院」。
中    華    民    國    98    年    11     月   30    日
                                   書記官  黃得翔
附錄本案論罪科刑法條全文：
毒品危害防制條例第10條
施用第一級毒品者，處 6 月以上 5 年以下有期徒刑。
施用第二級毒品者，處 3 年以下有期徒刑。


司法院資訊處製作；財團法人民間司法改革基金會備份。
